臺灣苗栗地方法院刑事判決
110年度訴字第413號
公  訴  人  臺灣苗栗地方檢察署檢察官
被      告  邱純惠



選任辯護人  陳湘傳律師（法律扶助）
上列被告因加重詐欺等案件，經檢察官提起公訴 （110年度偵字
第5335號），本院判決如下：
    主  文
邱純惠共同犯洗錢防制法第十四條第二項、第一項之一般洗錢未
遂罪，處有期徒刑貳月，併科罰金新臺幣壹萬元，罰金如易服勞
役，以新臺幣壹仟元折算壹日。緩刑貳年，緩刑期間付保護管束
，並應接受法治教育貳場次。
扣案之Samsung手機壹支（含門號0000000000號SIM卡壹張）沒收
。
　　犯罪事實
一、邱純惠依其智識及社會生活之通常經驗，知悉代欠缺信賴基
    礎之他人收取、提領來路不明款項，極可能係詐騙份子不法
    詐欺所得之贓款，竟與真實姓名年籍不詳、通訊軟體LINE暱
    稱「Military」之詐騙份子，共同意圖為自己不法所有，基
    於詐欺取財（不能排除一人分飾多角之可能性及無證據證明
    邱純惠知悉本案係3人以上共同犯詐欺取財罪）及洗錢之不
    確定故意犯意聯絡，先由詐騙份子冒充人在阿富汗之「林醫
    師」，使用LINE與彭月嫦聯繫，詐稱其需要金錢協助始能退
    休回來臺灣與其見面云云，致使彭月嫦陷於錯誤，於民國(
    下同)110年8月17日12時1分許，到苗栗縣頭份市臺灣土地銀
    行頭份分行匯款新臺幣(下同)18萬832元至「林醫師」所指
    定之渣打銀行帳戶(帳號00000000000000號)內(此部分邱純
    惠無犯意聯絡及行為分擔，不在本案起訴範圍內)。嗣於翌
    （18）日1時許，「林醫師」以LINE與彭月嫦聯繫，指示彭
    月嫦交付89萬1,526元予邱純惠，另「Military」則以LINE
    指示邱純惠向彭月嫦取款，邱純惠可從中扣除5,572元作為
    報酬後，並將剩餘款項轉成比特幣匯給「Mililtary」，邱
    純惠乃與彭月嫦相約於苗栗縣○○市○○路0000號2樓（麥當勞
    餐廳內）取款，彭月嫦因發覺有異而報警，於同(18)日16時
    17分許，邱純惠到上開約定之麥當勞餐廳內準備取款時，為
    警察當場逮捕，因此未成功取款，且未生掩飾、隱匿此部分
    詐欺犯罪所得之去向及所在之結果而未遂，並經警扣得邱純
    惠所有供聯絡領取詐騙款項之Samsung手機1支（含門號0000
    000000號SIM卡1張）。
二、案經彭月嫦訴由苗栗縣警察局頭份分局報告臺灣苗栗地方檢
    察署檢察官偵查起訴。
    理  由
一、證據能力：本判決所引用被告邱純惠(下稱被告)以外之人於
    審判外之言詞或書面陳述，業經本院於審判程序對當事人提
    示並告以要旨，檢察官、被告及辯護人均未就其證據能力聲
    明異議（見本院卷第57、138至140頁），應認已獲一致同意
    作為證據，本院審酌相關陳述作成時之情況，尚無違法或證
    明力明顯過低之瑕疵，與本案待證事實復具有相當關連性，
    認為適當，不論該等傳聞證據是否具備刑事訴訟法第159條
    之1至第159條之4所定情形，依同法第159條之5第1項規定，
    均得作為證據。至以下認定犯罪事實所憑之非供述證據，均
    無違反法定程序而取得之情形，依刑事訴訟法第158條之4反
    面規定，自得作為本案證據使用。
二、訊據被告矢口否認有何一般洗錢未遂、詐欺取財未遂等犯行
    ，辯稱：是「Military」要我拿錢的，他說是阿富汗美軍將
    軍，說是以前跟他朋友有金錢來往；他要彭月嫦要給他生活
    費等語(見偵卷第32頁，本院卷第55頁)。辯護人則為被告辯
    護稱：被告並不知悉對方為詐欺集團成員，沒有詐欺取財及
    洗錢之故意等語(見本院卷第99至102頁)。惟查：
　㈠於110年8月18日1時許，「林醫師」以LINE與告訴人彭月嫦聯
    繫，指示告訴人彭月嫦交付89萬1,526元予被告，另「Milit
    ary」以LINE指示被告向告訴人彭月嫦取款，被告可從中扣
    除5,572元作為報酬後，並將剩餘款項轉成比特幣匯給「Mil
    iltary」，被告乃與告訴人彭月嫦相約於苗栗縣○○市○○路00
    00號2樓（麥當勞餐廳內）取款，告訴人彭月嫦因發覺有異
    而報警，於同日16時17分許，被告到上開約定之麥當勞餐廳
    內準備取款時，為警察當場逮捕，因此未成功取款，並經警
    扣得被告所有供聯絡取款之Samsung手機1支（含門號000000
    0000號SIM卡1張）等情，業據被告於警詢、偵訊、本院準備
    程序及審理時供承在卷（見警卷第5至11頁，偵卷第15至19
    、31至33頁，本院卷第55至57、141至154頁），核與證人即
    告訴人彭月嫦於警詢時證述情節相符（見警卷第12至15頁）
    ，並有苗栗縣警察局頭份分局搜索扣押筆錄、扣押物品目錄
    表、LINE對話紀錄各1份在卷可參(見警卷第16至18、20、25
    至32頁)，復有扣案被告所有之Samsung手機1支（含門號000
    0000000號SIM卡1張）可資佐證，是此部分事實，堪予認定
    。
  ㈡按行為人對於構成犯罪之事實，明知並有意使其發生者，為
    故意。行為人對於構成犯罪之事實，預見其發生而其發生並
    不違背其本意者，以故意論，刑法第13條定有明文。是故意
    之成立，不以對於構成犯罪之事實，明知並有意使其發生為
    必要，僅需對於構成犯罪之事實、結果，預見其發生，而其
    發生並不違背其本意即為已足。亦即倘行為人認識或預見其
    行為會導致某構成要件實現（結果發生），縱其並非積極欲
    求該構成要件實現（結果發生），惟為達到某種目的而仍容
    任該結果發生，亦屬法律意義上之容任或接受結果發生之「
    間接故意」，此即前揭法條所稱之「以故意論」。而共同正
    犯之意思聯絡，不以彼此間犯罪故意之態樣相同為必要，蓋
    刑法第13條第1項雖屬確定故意（直接故意），同條第2項則
    屬不確定故意（間接故意），惟不論「明知」或「預見」，
    僅係認識程度之差別，不確定故意於構成犯罪事實之認識無
    缺，與確定故意並無不同，進而基此認識「使其發生」或「
    容認其發生（不違背其本意）」，共同正犯間在意思上乃合
    而為一，形成意思聯絡（最高法院103年度台上字第2320號
    判決意旨參照）。
　㈢觀之被告邱純惠於警詢中供稱：(你是否知道你的工作內容為
    詐欺的行為？)不知道，我有懷疑過這是詐騙行為等語（見
    警卷第9頁），於本院審理時供稱：(依照你講的過程，你當
    初有懷疑自己被對方騙，懷疑對方所為有點像詐騙集團，但
    你損失很多錢，他說會還你錢，你因為希望對方還你錢，才
    繼續幫忙？)對，因為他說的錢要用我帳戶進來，說是他朋
    友，我就愚蠢做這件事情，我很後悔。(你想說直接拆穿他
    ，跟他決裂或報警，他就不可能還錢？)是，我有跟他說你
    都一直騙錢，你說90幾萬進去，就讓詹姆士來臺灣，你信誓
    旦旦告訴我，你一直這樣，這我前面對話都有講等語(見本
    院卷第143、152、153頁)，參以被告於本案發生前，已因相
    信對方而提供其表哥帳戶供對方使用，其表哥帳戶卻因而被
    列為警示帳戶，此有LINE對話紀錄在卷可參(見警卷第25頁)
    ，堪認被告對於「Military」指示其收取之款項可能是詐騙
    而來應有所認識。然被告僅因希望能取回之前被騙之款項，
    乃依「Military」指示與告訴人彭月嫦聯絡並相約取款，欲
    造成金流斷點，無從續行查知該款項之去向，被告對於其取
    款之行為，雖可能遂行詐欺取財、洗錢之犯行，仍抱持姑且
    一試之僥倖心態為之，足徵被告有不違本意與他人共犯詐欺
    取財、洗錢之不確定故意。尚難僅因被告之前被騙經驗，而
    認被告對於所欲取款之款項可能是詐騙份子向他人行騙而來
    之贓款毫無所悉。
  ㈣綜上所述，被告上開所辯，應屬卸責之詞，尚不足採。本案 
   事證已臻明確，被告上開犯行，洵堪認定，應依法論科。
三、論罪科刑：
　㈠核被告所為，係犯刑法第339條第3項、第1項之詐欺取財未遂
    罪及犯洗錢防制法第14條第2項、第1項之一般洗錢未遂罪。
    起訴意旨原認被告所為構成刑法第339條之4第2項、第1項第
    2款之加重詐欺取財未遂罪及洗錢防制法第14條第2項、第1
    項之洗錢未遂罪，惟經檢察官於審理中變更起訴法條(見本
    院卷第154、155頁)，本院自無庸變更起訴法條。被告就本
    案詐欺犯行，與對告訴人彭月嫦施以詐術之詐騙份子間，有
    犯意之聯絡及行為之分擔，應論以共同正犯。被告以一行為
    同時觸犯上開2罪名，為想像競合犯，應依刑法第55條前段
    規定，從一重以一般洗錢未遂罪處斷。被告所犯一般洗錢之
    行為僅止於未遂，所生危害較輕，爰依刑法第25條第2項之
    規定減輕其刑。
　㈡爰以行為人之責任為基礎，審酌被告前無犯罪科刑紀錄，此
    有臺灣高等法院被告前案紀錄表1份在卷可參，素行尚稱良
    好，僅因之前有受騙經驗，希望能取回部分被騙之款項，竟
    輕率相信毫無信任基礎之人，依指示欲向告訴人彭月嫦取款
    ，助長詐欺犯罪之猖獗，然因告訴人即時發覺受騙乃報警處
    理而未遂，所為實有不該，兼衡被告犯後始終坦承客觀行為
    、僅否認詐欺及洗錢故意之態度，暨其於本院審理中自陳無
    業、智識程度國中畢業、為低收入戶、依靠每月7千餘元補
    助生活、未婚及父母均已往生之生活狀況等一切情狀，量處
    如主文所示之刑，併就罰金部分諭知易服勞役折算之標準。
  ㈢查被告前未曾因故意犯罪受有期徒刑以上刑之宣告，此有前
    揭臺灣高等法院被告前案紀錄表1份在卷可參，其因一時未
    及深慮致罹刑章，念及被告係初犯，且本案所為僅係未遂，
    堪信經此偵查、審理程序，已獲深刻教訓，當知所警惕，而
    無再犯之虞，且現已年近七旬，如受刑之執行恐影響其後續
    晚年生活，本院認其所受刑之宣告以暫不執行為適當，爰依
    刑法第74條第1項第1款規定，宣告緩刑2年。另為警惕被告
    日後審慎行事，使其深切體認詐騙份子所為對於社會及被害
    人造成之危害，仍有科予一定負擔之必要，爰依刑法第74條
    第2項第8款規定，命被告應接受法治教育課程2場次，並依
    同法第93條第1項第2款規定，諭知被告於緩刑期間付保護管
    束。
  ㈣按供犯罪所用、犯罪預備之物或犯罪所生之物，屬於犯罪行
    為人者，得沒收之，刑法第38條第2 項前段定有明文。扣案
    之Samsung手機1支（含門號0000000000號SIM卡1張），係被
    告所有，並供其與「Mililtary」聯繫而為本案犯行所用之
    物(見本院卷第140頁)，爰依刑法第38條第2項前段規定諭知
    沒收。又被告本案犯行僅止於未遂，且衡諸卷存事證，並無
    積極證據可以證明被告有獲取從事本案犯行之犯罪所得，自
    不生宣告沒收犯罪所得或追徵價額之問題，併予敘明。
據上論斷，應依刑事訴訟法第299條第1項前段，洗錢防制法第14
條第2項、第1項，刑法第11條前段、第28條、第339條第1項、第
55條、第25條第2項、第42條第3項前段、第74條第1項第1款、第
2項第8款、第93條第1項第2款、第38條第2項前段，刑法施行法
第1條之1第1項，判決如主文。
本案經檢察官林圳義提起公訴，檢察官楊岳都到庭執行職務。
中　　華　　民　　國　　111 　年　　8 　　月　　30　　日
                  刑事第四庭  審判長法　官　羅貞元
　　　　　　　　　
　　　　　　　　 　　　　　　　　   法　官　申惟中
　　　　　　　　　　　　　　　　　　
　　　　　　　　 　　　　　　　　 　法　官　郭世顏
以上正本證明與原本無異。　　　　　　　　　　　　　　　　如不服本判決應於收受判決後20日內向本院提出上訴書狀，並應敘述具體理由。其未敘述上訴理由者，應於上訴期間屆滿後20日內向本院補提理由書(均須按他造當事人之人數附繕本)「切勿逕送上級法院」。告訴人或被害人如對本判決不服者，應具備理由請求檢察官上訴，其上訴期間之計算係以檢察官收受判決正本之日期為準。　　　　　　　　　　　　　　　　　　　　　　　　　　　　　　　　　　　　          書記官  呂  彧
中　　華　　民　　國　　111 　年　　8 　　月　　30　　日

附錄本案論罪法條：
洗錢防制法第14條
有第二條各款所列洗錢行為者，處7年以下有期徒刑，併科新臺
幣5百萬元以下罰金。
前項之未遂犯罰之。
前二項情形，不得科以超過其特定犯罪所定最重本刑之刑。

中華民國刑法第339條
意圖為自己或第三人不法之所有，以詐術使人將本人或第三人之
物交付者，處5年以下有期徒刑、拘役或科或併科50萬元以下罰
金。
以前項方法得財產上不法之利益或使第三人得之者，亦同。
前二項之未遂犯罰之。